【裁判字號】    89,訴,2748
【裁判日期】    901115
【裁判案由】    營利事業所得稅
【裁判全文】
臺北高等行政法院判決                            八十九年度訴字第二七四八號
                              .
    原      告  傑裕實業有限公司
    代  表  人  甲○○
    訴訟代理人  張裕銘（會計師）
    被      告  財政部臺灣省北區國稅局
    代  表  人  林吉昌（局長）
    訴訟代理人  乙○○
                丙○○
右當事人間因營利事業所得稅事件，原告不服財政部中華民國八十九年九月二十六
日台財訴第0000000000號訴願決定，提起行政訴訟，本院判決如左︰
    主  文
原告之訴駁回。
訴訟費用由原告負擔。
    事  實
一、事實概要︰原告八十六年度營利事業所得稅結算申報，原列報營業成本新台幣（
    下同）一四二、七四四、三四二元、交際費四四七、六四四元、全年所得額四四
    八、三七九元。被告初查以依其提示之製造流程說明書中原料紗製成粗布之損耗
    率百分之十計算，剔除原料超耗計二、○三二、二○一元，又交際費其中七七、
    一○○元憑證不符，不予認定，核定營業成本為一四○、七一二、一四一元，交
    際費為三七○、五四四元，全年所得額為二、六六九、○九九元。原告就營業成
    本及交際費部分不服，申經復查結果，未獲變更，提起訴願，經財政部訴願決定
    「原處分關於交際費部分撤銷，由原處分機關另為處分，其餘訴願駁回。」原告
    對營業成本關於原料超耗部分仍未甘服，遂提起行政訴訟。
二、兩造聲明：
  (一)原告聲明：原處分及訴願決定關於營業成本中原料超耗之部分撤銷。
  (二)被告聲明：駁回原告之訴。
三、兩造之爭點：原告主張本件關於原料耗損之認定應適用營利事業所得稅查核準則
    （下稱查核準則）第五十八條規定，究應提出何種帳證資料供核？
  (一)原告之主張：
    原告平時進料均取具合法憑證，並依序登載相關帳冊，領料送給協力廠加工，亦
    有填具領料單，經領料人員與倉管簽章，會計複核簽章後，登入原物料計數帳等
    相關帳冊，成品經染整廠加工後送回，會計核對無誤後，依序登入生產紀錄簿。
    故原告平時帳務處理應符合查核準則第五十八條規定，應依法核實認定原告實際
    耗料成本。況原告係備料委託廠商代為加工，性質上屬買賣業。按財政部七十五
    年七月十八日台財稅第七五五七○六七號函規定，營利事業委託他廠商加工為成
    品後出售者按買賣業課稅，依稅捐稽徵機關營利事業會計帳簿憑證辦法，買賣業
    僅設置日記簿、總分類簿及存貨明細帳，並無原料明細帳及生產紀錄簿。
  (二)被告之主張：
  1.原告雖檢附生產紀錄簿及原物料明細帳供核，惟未逐日對進料、領料、退料、產
    品、人工、製造費用作成紀錄，且其耗用原料超過該業通常水準未能提出正當理
    由，尚不符查核準則第五十八條第一項及第二項所規定，應依該業耗用原料之通
    常水準查核其原料耗用情形。經查財政部頒合成纖維經編織品特多龍布通常耗用
    水準，原料絲製造本胚之織造過程損耗率為百分之一‧五，而後處理過程（洗滌
    －染色－起毛－樹脂－定型－整幅－切邊）損耗率為百分之八，即由原料經織造
    過程及後處理過程等二製程之部頒通常耗用水準損耗率為百分之九‧五，而原核
    定就全部產品依損耗率百分之十計算原料超耗，已屬從寬。
  2.原告雖係備料委託廠商代為加工，惟並未提示委託加工合約供核，另原告內部雖
    有製作領料單、原物料計數帳及生產紀錄簿等資料，惟就原料運交加工廠商及加
    工後成品送回原告，並無原告提示之受託加工廠商簽收證明之原料運交單及受託
    加工廠商開立之受託加工成品運交單以玆確認，致其原料損耗率超過財政部所頒
    該業原物料耗用通常水準所規定之損耗率，而無法僅就原告提示之領料單、原物
    料計數帳及生產紀錄簿等資料核其材料之耗用。至營利事業委託他廠商加工為成
    品後出售者，依財政部七十五年七月十八日台財稅第七五五七○六七號函釋固可
    按買賣業課稅，惟就委託加工原料之耗用依財政部七十七年一月二十六日台財稅
    第七六○一九三一四三號函釋明定，仍應比照查核準則第五十八條規定查核認定
    ，原告主張顯係誤解。
    理  由
一、按「製造業已依稅捐稽徵機關管理營利事業會計帳簿憑證辦法設置帳簿，平時對
    進料、領料、退料、產品、人工、製造費用等均作成紀錄，有內部憑證可稽，並
    編有生產日報表或生產通知單及成本計算表，經內部製造及會計部門負責人員簽
    章者，其製品原料耗用數量，應根據有關帳證紀錄予以核實認定。製造業不合前
    項規定者，其耗用之原料如超過各該業通常水準，超過部分，除能提出正當理由
    ，經查明屬實者外，應不予減除。前項各該耗用原料之通常水準，由主管稽徵機
    關會同實地調查，並洽詢各該業同業公會及有關機關擬訂，報請財政部核定，其
    未經核定該業通常水準者，得比照機器、設備、製造程序、原料品質等相當之該
    同業原料耗用情形核定之，其無同業原料耗用情形可資比照者，按該事業上年度
    核定情形核定之。」為查核準則第五十八條第一項、第二項及第三項前段所明定
    。
二、本件原告八十六年度營利事業所得稅結算申報，列報營業成本一四二、七四四、
    三四二元，被告依原告提示之製造流程說明書中說明以原料紗製成粗胚布之損耗
    率百分之十，計算剔除原料超耗計二、○三二、二○一元，核定營業成本為一四
    ○、七一二、一四一元。原告雖主張其平時進料均取具合法憑證，依序登載相關
    帳冊，領料送給協力廠商加工，均填具領料單，經領料人員與倉管簽章，會計複
    核簽章後登入原物料計數帳等相關帳冊，成品經染整廠加工後送回，亦經會計核
    對無誤後，依序登入生產紀錄簿，其平時帳務處理合乎查核準則第五十八條規定
    ，應依法核實認定其實際耗料成本云云。惟原告既主張本件應依查核則第五十
    八條規定認定其實際耗料成本，則其究應提出何種帳證資料始符合查核則第五
    十八條規定，要屬被告行政裁量之範圍，並不生違法之問題。從而被告以原告雖
    檢附生產記錄簿及原物料明細帳供核，惟未遂日對進料、領料、退料、產品、人
    工、製造費用作成紀錄，且其耗用原料超過該業通常水準未能提出正當理由；又
    原告雖係備料委託廠商代為加工，惟未提示委託加工合約供核，而原告內部雖製
    有領料單、原物料計數帳及生產紀錄簿等，惟就原料運交加工廠商及加工後成品
    送回原告，並無受託加工廠商簽收證明之原料運交單及受託加工廠商開立之受託
    加工成品運交單以玆確認，致無法僅就原告提示之領料單、原物料計數帳及生產
    紀錄簿等資料核定其材料之耗用；而依財政部頒合成纖維經編織品特多龍布通常
    耗用水準，原料絲製造本胚之織造過程損耗率為百分之一‧五，而後處理過程（
    洗滌－染色－起毛－樹脂－定型－整幅－切邊）損耗率為百分之八，即由原料經
    織造過程及後處理過程等二製程之財政部頒通常耗用水準損耗率為百分之九‧五
    ，從寬就全部產品依損耗率百分之十計算原料超耗，並無違誤。訴願決定予以維
    持，亦無不合，原告仍執前詞，聲請撤銷，為無理由，應予駁回。
三、至於營利事業委託他廠商加工為成品後出售者，依財政部七十五年七月十八日台
    財稅第七五五七○六七號函釋可按買賣業課稅，其與原告主張本件應按查核準則
    第五十八條規定核實認定其實際耗料成本並無相關，併予敘明。
四、據上論結，本件原告之訴為無理由，依行政訴訟法第九十八條第三項前段，判決
    如主文。
中    華    民    國      九十      年      十一      月      十五      日
                 臺 北 高 等 行 政 法 院   第 一 庭
                                審 判 長 法  官  鄭 忠 仁
                                         法  官  林 育 如
                                         法  官  楊 莉 莉
右為正本係照原本作成。
如不服本判決，應於送達後二十日內，向本院提出上訴狀並表明上訴理由，如於本判
決宣示後送達前提起上訴者，應於判決送達後二十日內補提上訴理由書（須按他造人
數附繕本）。
中    華    民    國      九十      年      十一      月      十五      日
                                         書記官  黃 舜 民


司法院資訊處製作；財團法人民間司法改革基金會備份。
